最高法院刑事判決　　　　　　　　　　　　　　　九十三年度台上字第四九八九號
　　上　訴　人　台灣高等法院台南分院檢察署檢察官
　　被　　　告　乙○○
　　　　　　　　甲○○
右上訴人因被告等違反毒品危害防制條例案件，不服台灣高等法院台南分院中華民國
九十年十月三十一日第二審更審判決（九十年度上更(二)字第三七０號，起訴案號：台
灣台南地方法院檢察署八十七年度偵字第二三三０號），提起上訴，本院判決如左：
    主  文
原判決撤銷，發回台灣高等法院台南分院。
    理  由
本件原判決以公訴意旨略稱：被告乙○○基於概括犯意，自民國八十六年十二月間起
至八十七年一月底止，連續多次向林宏明（另案審理）購入大量化學合成麻醉藥品安
非他命後，在台南縣官田鄉隆本村三二三之二號乙○○所經營之「五二０電動遊藝場
」，轉賣與綽號「勇仔」、「順仔」等人施用，其中乙○○並於八十七年元月間某日
在上址以新台幣（下同）六千元之價格販賣安非他命一包與謝國賓（另案審理），被
告甲○○則於上開時間內借住乙○○之遊藝場，竟以幫助乙○○犯罪之意思，基於概
括犯意，連續多次為乙○○接聽購買安非他命者之電話，將他人欲購買安非他命之意
思轉告乙○○，或介紹他人向乙○○購買安非他命。嗣於八十七年元月二十六日經警
在「五二０電動遊藝場」查獲，扣得分裝安非他命用之電子磅秤一台，因認乙○○涉
犯麻醉藥品管理條例第十三條之一第二項第一款非法販賣化學合成麻醉藥品之罪，甲
○○係該罪之幫助犯等語，經審理後，認為不能證明被告二人犯罪，因而撤銷第一審
論處被告二人共同連續販賣第二級毒品（均累犯）罪刑之判決，改諭知其二人無罪，
固非無見。
惟查被告以外之人於檢察事務官、司法警察官或司法警察調查中所為之陳述，與審判
中不符時，其先前之陳述具有較可信之特別情況，且為證明犯罪事實存否所必要者，
得為證據。被告以外之人於審判中，有滯留國外或所在不明而無法傳喚或傳喚不到者
，其於檢察事務官、司法警察官或司法警察調查中所為之陳述，經證明具有可信之特
別情況，且為證明犯罪事實之存否所必要者，得為證據。刑事訴訟法第一百五十九條
之二、第一百五十九條之三第三款分別定有明文。按證人林宏明於警訊時及檢察官偵
查中已證稱：伊自八十六年十二月下旬起曾出售一、二次安非他命予乙○○等語（見
警卷第七頁、偵字第二三三０號偵查卷第二十六頁及背面），證人甲○○亦於檢察官
偵查中證稱：有幫乙○○販賣安非他命，幫他將要買安非他命之人的電話記下來通知
他，乙○○有賣安非他命給「順仔」、「勇仔」等人等語，並供稱：伊綽號叫「坤仔
」，且供認有監聽電話資料所示之那些電話等語（見同上偵查卷第二十七頁及背面）
，而乙○○於警訊時亦供承伊經營坐落於台南縣官田鄉之五二０電動遊藝場，該遊藝
場電話為（０六）0000000號及0000000號，台南縣警察局麻豆分局監
聽該二支電話，有提到「甜的」「鹹的」之語，「甜的」代表安非他命，「鹹的」代
表四號海洛因等語，伊亦曾向林宏明購買安非他命等語（見警卷第一頁背面至第二頁
背面），復有麻豆分局監聽乙○○、甲○○（綽號坤仔）與順仔、勇仔等人通話之監
聽電話譯文附卷（警卷第三十七頁至第五十四頁）可資參酌，該電話譯文中亦確有「
順仔」、「勇仔」以暗語向乙○○、甲○○洽購貨品之通話內容，雖林宏明、甲○○
二人嗣後於法院審理中翻異前詞，然以其二人與乙○○關係之密切及其二人已於偵查
中就事實陳述綦詳，且有監聽譯文足資佐證等情，依一般社會經驗判斷，其二人於法
院審理中所為翻異之詞，當係事後企圖迴護乙○○，甲○○並係企圖卸免自己刑責而
難遽予採信。又證人黃淑燕於警訊時亦就其親自聞見之事實，於警訊時證稱：伊男友
謝國賓曾於八十七年一月間，在伊住處打電話向乙○○購買安非他命一錢，價款六千
元，購買後供謝國賓及伊二人吸食之用等語（見警卷第十三頁背面、第十四頁），倘
黃淑燕之警訊陳述，具有前揭刑事訴訟法第一百五十九條之三第三款之情形，或倘法
院於審判中對林宏明、甲○○、黃淑燕三人依法踐行人證調查程序（即命為具結證述
並依法命為交互詰問）後，再依前揭刑事訴訟法第一百五十九條之二規定加以審酌，
認其三人於警訊或偵查中所為陳述，佐以監聽譯文等事證，具有較可信之特別情況，
且為證明犯罪事實之存否所必要者，而得採為認定犯罪事實之證據，則似難遽認乙○
○、甲○○無被訴販賣化學合成麻醉藥品及幫助販賣化學合成麻醉藥品之犯行。實情
如何？仍須就上揭事證以及其他相關證據詳予調查審酌，以釐清事實，據以為適法之
判決。原審未詳查審酌及此，遽認不能證明被告二人犯罪而為其二人無罪之判決，尚
嫌速斷，並有查證未盡之違誤。檢察官上訴意旨指摘原判決不當，非無理由，應認原
判決仍有撤銷發回更審之原因。又被告二人行為後，毒品危害防制條例已於八十七年
五月二十日修正公布，其二人行為後法律已有變更（行為時法律為麻醉藥品管理條例
），更為審判時，應併予注意。至關於台灣台南地方法院檢察署（下稱台南地檢署）
檢察官以被告乙○○於法院審理中，自八十九年五月初至同年六月三十日十八時止，
又先後六次以每包二千元之價格，將安非他命售予陳明芳（另案審理），於同年七月
七日為警察查獲（卷證資料詳見該檢察署八十九年度偵字第八一三九號偵查卷），乙
○○該部分犯行與本件檢察官起訴被告乙○○之犯行，有連續犯裁判上一罪關係而移
送併辦一節，按乙○○該部分涉嫌犯行與本件乙○○被訴犯行，犯罪時間已間隔二年
有餘之久，自難遽認係出於概括犯意而有連續犯關係；原審法院亦認二者無連續犯裁
判上一罪關係而將該部分退回台南地檢署檢察官偵辦，嗣經該檢察署檢察官就乙○○
該部分犯行，另向第一審法院起訴（九十年度偵字第一三四００號），並經第一審法
院變更檢察官起訴法條，改依連續轉讓第二級毒品罪論處乙○○罪刑在案（九十年度
訴字第一四０一號），併予指明。
據上論結，應依刑事訴訟法第三百九十七條、第四百零一條，判決如主文。
中　　　華　　　民　　　國　　九十三　　年　　　九　　　月　　二十三　　日
                              最高法院刑事第十二庭
                                  審判長法官  陳　正　庸
                                        法官  賴　忠　星
                                        法官  張　清　埤
                                        法官  林　開　任
                                        法官  呂　永　福
      右正本證明與原本無異
                                              書  記  官
中　　　華　　　民　　　國　　九十三　　年　　　十　　　月　　　一　　　日
                                                                        Ａ
